【裁判字號】    97,交聲,1713
【裁判日期】    980110
【裁判案由】    違反道路交通管理處罰條例聲明異議
【裁判全文】
臺灣桃園地方法院交通事件裁定        97年度交聲字第1713號
原處分機關  交通部公路總局新竹區監理所桃園監理站
異  議  人
即受處分人  甲○○
上列異議人即受處分人因違反道路交通管理處罰條例案件，對於
交通部公路總局新竹區監理所桃園監理站於中華民國九十七年十
月二十日所為之處分（原處分案號：桃監裁罰字第裁五二－ＺＩ
Ｃ０四０九九０號），聲明異議，本院裁定如下：
    主  文
原處分撤銷。
甲○○，汽車行駛於高速公路，不遵行車管制之管制規則，而有
行車速度超過規定之最高速限之行為，處罰鍰新臺幣仟元，並
記違規點數壹點。
    理  由
一、原處分意旨略以：異議人即受處分人甲○○於民國九十七年
    五月二十一日上午九時四分許，駕駛車牌號碼為Ｑ七－一七
    三七號自用小客車，行經國道五號公路南向二十八點七公里
    ，為內政部警政署國道公路警察局第九警察隊逕行舉發「速
    線八十公里，經雷達（射）測定行速為九十六公里，超速十
    六公里」，並填掣公警局交字第ＺＩＣ０四０九九０號通知
    單舉發。原處分機關遂於九十七年十月三十日，依道路交通
    管理處罰條例第三十三條第一項第一款、八十五條第一項，
    以桃監裁罰字第裁五二－ＺＩＣ０四０九九０號違反道路交
    通管理事件裁決書，裁處異議人罰鍰新臺幣（下同）三千元
    。
二、異議意旨略以：伊確實有於前開時間，駕駛自用小客車行經
    前揭地點經警逕行舉發，惟警察隊所拍攝之照片中上有一台
    遊覽車入鏡，與伊所駕車輛為前後順序，於視覺平面上遮住
    伊所駕駛車輛半個車身。再查測速照相等儀器使用光線之入
    射及反射測得車速，本件照片十字絲之位置與遊覽車之車體
    位置相當接近，雷射進行波及反射波應會受到干擾而誤判。
    請原舉發單位提出測速照相之視覺平面之鑑別距離及儀器之
    誤差範圍，若未提供僅表示認定無誤，難以令人心服。為此
    ，爰請求撤銷原處分云云。
三、按汽車行駛於高速公路、快速公路或設站管制之道路，不遵
    使用限制、禁止、行車管制及管理事項之管制規則而有行車
    速度超過規定之最高速限或低於規定之最低速限之行為者，
    處汽車駕駛人三千元以上六千元以下罰鍰，並記違規點數一
    點，此觀道路交通管理處罰條例第三十三條第一項第一款、
    第六十三條第一項第一款規定甚明。
四、經查：
(一)異議人甲○○於上揭時、地，駕駛上開自用小客車，行經前
    開限速八十公里之路段，遭雷射測距測速儀器採證為九十六
    公里，超過規定最高速限時速八十公里有十六公里之事實，
    有舉發違規通知單、原處分機關之裁決書及現場照片附卷可
    參，應甚明確，而堪認定。
(二)異議人甲○○雖以前揭情詞置辯，然查：
  1.雷射測據測速儀器係以雷射光束（不見光）直接瞄準行進中
    之車輛，屬「單點單台」之測速方式，車輛如有超出設定之
    速限即立刻鎖定攝錄存檔，雖當時另有一部車輛同時入鏡，
    惟儀器係針對該自用小客車進行偵測採證，在無遮蔽之情況
    下，儀器之偵測不受其他車輛行進之影響，採證相片中「十
    字絲」所指之車輛即為超速車輛等情，有內政部警政署國道
    公路警察局第九警察隊以公警九交字第０九七０九０七００
    八號函在卷可佐，且本件舉發當時所使用之雷射測距測速儀
    器，業經經濟部標準檢驗局於九十六年八月十四日檢驗合格
    ，有效期限至九十七年八月三十一日，本件異議人遭舉發超
    速違規之時間，係在該檢定有效期限內，此有上開內政部函
    文所附經濟部標準檢驗局雷射測速儀檢定合格證書影本一紙
    在卷可憑，是該雷射測速器之準確性應無疑義，是異議人確
    實有超速之違規事實，當甚明確。
  2.再按道路交通管理處罰條例科處行政罰事件，依據公法爭議
    之舉證責任分配法則，固應先由行政機關就其業已履踐相關
    正當法律程序，以及人民應受處罰之客觀違反法令行為，負
    證明之責，異議人就行政機關已為相當證明之前開事項，若
    主張欠缺主觀歸責條件或為其他抗辯，亦須就其所辯提出反
    證。查，本件異議人僅空泛指稱當時騎所駕使之自用小客車
    與照片中遊覽車之車體位置相當接近，雷射進行波即反射波
    應會受到干擾而誤判云云，迄今並未提出任何積極證據以實
    其說，本院自難認該辯解為真實。
五、綜上所述，異議人甲○○確有駕駛上開自用小客車，於上揭
    時、地，經雷射測距測速測速儀器，採證行車速度為時速九
    十六公里，超過最高速限時速八十公里有十六公里之事實，
    原處分機關依道路交通管理處罰條例第條及違反道路交通管
    理事件統一裁罰基準表之規定，裁處異議人罰鍰三千元，核
    無違誤，惟汽車駕駛人違反道路交通管理處罰條例第三十三
    條第一項規定者，依同條例第六十三條第一項第一款規定，
    除依原條款處罰鍰外，並應予記違規點數一點，是原處分機
    關漏未依該條規定記違規點數一點，尚有違誤。從而，本件
    異議人之聲明異議雖無理由，然原處分機關既有前揭可議之
    處，即屬無可維持，應由本院予以撤銷，另依前揭規定及違
    反道路交通管理事件統一裁罰基準及處理細則裁定如主文第
    二項所示，以資適法。
據上論斷，應依道路交通管理處罰條例第八十七條第二項、道路
交通案件處理辦法第二十條，裁定如主文。
中    華    民    國    98    年    1     月    10    日
                        臺灣桃園地方法院交通法庭
                                法  官  柯姿佐
以上正本證明與原本無異。
如不服本裁定，應於裁定送達後5 日內向本院提出抗告狀。
                                書記官  蕭秀蓉
中    華    民    國    98    年    1     月    12    日


司法院資訊處製作；財團法人民間司法改革基金會備份。
